【裁判字號】    97,上訴,1577
【裁判日期】    970807
【裁判案由】    強盜
【裁判全文】
臺灣高等法院刑事判決                97年度上訴字第1577號
上  訴  人
即  被  告  丙○○
指定辯護人  本院公設辯護人陳德仁
上列上訴人因強盜案件，不服臺灣新竹地方法院九十六年度訴字
第七三五號，中華民國九十七年二月十五日第一審判決（起訴案
號：臺灣新竹地方法院檢察署九十六年度偵字第五五八三號），
提起上訴，本院判決如下：
    主  文
上訴駁回。
    事  實
一、丙○○於民國八十九年間因妨害公務案件，經臺灣新竹地方
    法院判處有期徒刑二月，於九十年十一月七日執行完畢。又
    於九十四年間因妨害自由案件，經臺灣新竹地方法院以九十
    五年度訴字第七四二號判決判處有期徒刑六月，減為有期徒
    刑三月，尚未執行(於本案未構成累犯)。
二、丙○○基於意圖為自己不法所有之竊盜犯意，於民國九十六
    年九月十七日下午一時許，自其位於新竹縣竹北市○○街一
    四八巷二號之住處頂樓牆垣攀爬至相鄰之門牌號碼為新竹縣
    竹北市○○路四一巷十七號之鄰居甲○○（起訴書誤載為張
    清波）住處頂樓圍牆內而侵入之（無故侵入住宅部分未據告
    訴），徒手開啟該址頂樓（四樓）樓梯間之鐵門後，並下樓
    進入屋內三樓，先至甲○○女兒之臥房內換穿甲○○女兒所
    有之上衣與長褲，隨即至甲○○之房間內，先取出一雙女用
    絲襪戴套在頭上以遮掩臉部後，隨即著手竊取甲○○所有放
    置在房間防潮箱內屬甲○○所有之數位攝影機一台、鑽錶一
    只、金錶一只，放置在書桌上之數位攝影機一台、放置在衣
    櫥內之筆記本型電腦一部及甲○○太太所有之皮夾一個，得
    手後，至同樓層甲○○兒子之房間內竊取包包一個，將上開
    竊得之物均裝入該包包內後，即拿到四樓樓梯間藏放（上開
    之物於案發後二、三日始為甲○○在該處發現）；因丙○○
    在上述行竊過程中發現有些抽屜無法開啟，於是先至四樓樓
    梯之工具間拿取起子一支、鐵條一支後，復接續前述竊盜犯
    意，攜帶上開客觀上足以危害人之身體、生命可供兇器使用
    之起子、鐵條各一支，再下樓至三樓甲○○之房間內竊取甲○○太太所有放置在衣櫃內之金戒指二只、銀戒指一只以及
    錶帶一條，得手後，藏置在衣服口袋內，嗣因仍無法以上開
    兇器開啟抽屜而作罷，於是將起子、鐵條棄置在甲○○房間
    內，再回到同樓層甲○○女兒之房間內，正欲竊取甲○○女
    兒所有之筆記本型電腦一台時，為聽到異聲而上樓察看之甲○○當場發覺。丙○○竟另行基於傷害及毀損之犯意，先持
    房間內之電風扇一台丟擲甲○○，致電風扇損壞不堪使用，
    並徒手毆打甲○○，甲○○見狀亦與丙○○發生扭打；詎丙○○竟另基於恐嚇之犯意，出言恐嚇甲○○稱若不讓其離開
    ，將殺害甲○○全家等語，致生危害於甲○○及其家人，甲○○於聽聞丙○○上開恐嚇言詞後，害怕若讓丙○○逃離，
    將來丙○○會回來報復，因此本能地以雙手抓住丙○○，並
    大聲呼叫：「有強盜，誰來幫我」。嗣甲○○之母親乙○○○因聽聞樓上有扭打及呼叫之聲音而上樓察看，丙○○見狀
    ，竟接續上述毀損之犯意，並另行基於傷害乙○○○身體之
    犯意，隨手拿起收音機、雨傘向乙○○○頭部丟擲，致收音
    機及雨傘均因此而損壞不堪使用，並於甲○○、乙○○○二
    人聯手欲抓住丙○○之過程中，張口以牙齒咬甲○○及乙○○○之身體，致甲○○因此受有右側頭部挫傷併皮下血腫、
    下嘴唇挫傷、左手肘瘀青，疑咬傷、左上臂及左足背擦傷等
    傷害，乙○○○因此受有頭部撕裂傷約三公分、右手肘挫傷
    及左上肢擦傷等傷害。嗣經甲○○、乙○○○奮力將丙○○
    制伏在三樓樓梯旁，並由家人報警而查知上情。
三、案經張清波、乙○○○訴由新竹縣政府警察局竹北分局報請
    臺灣新竹地方法院檢察署檢察官偵查起訴。
    理  由
壹、程序方面：
一、按被告以外之人於審判外之言詞或書面陳述，除法律有規定
    者外，不得作為證據；又被告以外之人於審判外之陳述，雖
    不符合同法第一百五十九條之一至第一百五十九條之四之規
    定，但經當事人於審判程序同意作為證據，法院審酌該言詞
    陳述或書面陳述作成時之情況，認為適當者，亦得為證據。
    當事人、代理人或辯護人於法院調查證據時，知有第一百五
    十九條第一項不得為證據之情形，而未於言詞辯論終結前聲
    明異議者，視為有前項之同意，刑事訴訟法第一百五十九條
    第一項及第一百五十九條之五分別定有明文。經查，本判決
    下列所引用之各該被告以外之人於審判外之陳述，屬傳聞證
    據部分，當事人及辯護人於法院準備程序及審判期日中，均
    未爭執證據能力，本院審酌上開證據資料製作時之情況，尚
    無違法不當及證明力明顯過低之瑕疵，亦認為以之作為證據
    應屬適當，故揆諸前開規定，爰依刑事訴訟法第一百五十九
    條之五規定，認前揭證據資料均有證據能力。
二、被告經合法傳喚，無正當理由不到庭，爰不待其陳述，逕行
    判決。
貳、實體方面：
一、認定犯罪事實所憑之證據及理由：
  (一)上訴人即被告 (下稱被告 )丙○○雖未於本院審理時到庭陳
    述，惟其前於警詢、檢察官訊問時及原審法院準備程序、審
    理程序訊問時坦白承認有於上揭時、地，以上揭手法竊取被
    害人甲○○及其配偶、子女所有之上開財物之事實不諱。
  (二)證人即告訴人甲○○於警詢、檢察官訊問時及原審法院審理
    時證稱：被告確實有於上揭時、地竊取上開財物，以及有恐
    嚇、傷害證人甲○○、傷害告訴人乙○○○之身體以及毀損
    上開財物之事實。
  (三)告訴人乙○○○於警詢時之指訴，足以證明被告傷害乙○○○身體之事實。
  (四)證人甲○○出具之贓物認領保管單二紙、東元綜合醫院診斷
    證明書二紙、案發現場、證人甲○○、告訴人乙○○○受傷
    情形及被告遭查獲後之相片共六十八紙，足資佐證。
  (五)綜上所述，被告之自白，有上開證據可佐，堪認與事實相符
    ，可以採信，本案事證明確，被告加重竊盜、傷害、恐嚇、
    毀損犯行均已堪認定，應予依法論科。
二、論罪之理由：
  (一)按攜帶兇器竊盜，祇須行竊時攜帶具有危險性之兇器為已足
    ，並不以攜帶之初有行兇之意圖為必要；又無論上訴人等主
    觀上是否意在行兇抑僅便利行竊，然在客觀上顯具有行兇之
    危險性，自屬兇器之一種，其攜帶而犯竊盜罪，應成立刑法
    第三百二十一條第一項第三款之罪（最高法院六十二年台上
    字第二四八九號、七十年度台上字第一六一三號判例意旨參
    照）。查被告自承於竊盜過程中確有攜帶起子一支、鐵條一
    支，而起子及鐵條為尖銳質地堅硬之物，在客觀上足以對人
    之生命、身體安全構成威脅且具有危險性，應屬兇器。
  (二)核被告竊盜部分所為，係犯刑法第三百二十一條第一項第二
    款、第三款之攜帶兇器踰越牆垣竊盜罪；傷害告訴人甲○○
    、乙○○○部分，分別係犯同法第二百七十七條第一項之傷
    害罪；另犯同法第三百零五條之恐嚇危害安全罪暨第三百五
    十四條之毀損罪。
  (三)按行為人以單一行為接續進行，縱令在犯罪完畢以前，其各
    個舉動，已與該罪之構成要件完全相符，但在行為人主觀上
    對於各個舉動，不過為其犯罪行為之一部分者，當然成立一
    罪；又數行為於同時同地或密切接近之時地實施，侵害同一
    之法益，各行為之獨立性極為薄弱，依一般社會健全觀念，
    在時間差距上，難以強行分開，在刑法評價上，以視為數個
    舉動之接續施行，合為包括之一行為予以評價，較為合理，
    則屬接續犯，而為包括之一罪，此分別有最高法院二十八年
    上字第三四二九號判例、八十六年度臺上字第三二九五號判
    例可資參照。查本案被告係於密接時間內，在同一住宅內，
    實施數次竊盜行為，分別竊取告訴人甲○○及其太太、子女
    之財物，客觀上雖侵害不同人所有之財物，但係侵害一個監
    督權。且被告既是在同一住宅內，竊取該住宅內之財物，再
    參諸常情，一般人應難區分所竊取之物係分屬居住於住宅內
    之何人所有，可認被告於行竊當時，主觀上對於所竊之財物
    實際上是分屬不同人所有一節，應無所認識 (亦即其無侵害
    數個法益之認識)，故縱令其數次舉動，已與竊盜罪之構成
    要件完全相符，惟依其主觀，顯係基於同一竊盜犯意下而為
    ，且依一般社會健全觀念，其各行為之獨立性極為薄弱，應
    認其所為屬接續，只論以一攜帶兇器踰越牆垣竊盜既遂罪。
    同理，關於被告先後毀損電風扇、收音機、雨傘部分，亦應
    以接續犯論之，均論以一罪。
  (四)被告上開所犯攜帶兇器踰越牆垣竊盜罪、二個傷害罪、及恐
    嚇危害安全罪、毀損罪五罪間，犯意個別，行為互殊，應予
    分論併罰。
  (五)公訴意旨雖認被告所為，係涉犯刑法第三百二十九條之準強
    盜罪。然按刑法第三百二十九條準強盜罪之規定，將竊盜或
    搶奪之行為人為防護贓物、脫免逮捕或湮滅罪證而當場施強
    暴、脅迫之行為，視為施強暴、脅迫使人不能抗拒而取走財
    物之強盜行為，乃因準強盜罪之取財行為與施強暴、脅迫行
    為之因果順序，雖與強盜罪相反，卻有時空之緊密連接關係
    ，以致竊盜或搶奪故意與施強暴、脅迫之故意，並非截然可
    分，而得以視為一複合之單一故意，亦即可認為此等行為人
    之主觀不法與強盜行為人之主觀不法幾無差異；復因取財行
    為與強暴、脅迫行為之因果順序縱使倒置，客觀上對於被害
    人或第三人所造成財產法益與人身法益之損害卻無二致，而
    具有得予以相同評價之客觀不法。故擬制為強盜行為之準強
    盜罪構成要件行為，雖未如刑法第三百二十八條強盜罪之規
    定，將實施強暴、脅迫所導致被害人或第三人不能抗拒之要
    件予以明文規定，惟必於竊盜或搶奪之際，當場實施之強暴
    、脅迫行為，已達使人難以抗拒之程度，其行為之客觀不法
    ，方與強盜行為之客觀不法相當，而得與強盜罪同其法定刑
    （司法院釋字第六三○號解釋參照）。故竊盜或搶奪之行為
    人，縱因防護贓物、脫免逮捕或湮滅罪證，而有當場施以強
    暴、脅迫之行為，惟其所實施之強暴、脅迫行為，若尚未達
    於使人難以抗拒之程度者，即難與強盜行為同視，自不能遽
    依準強盜罪論擬。至於行為人所施用之強暴、脅迫行為，是
    否足使被害人在身體或精神上達於難以抗拒之程度，自應就
    當時之具體事實，予以客觀之判斷，最高法院九十六年度台
    上字第七二四三號、第七三四八號、第七六○一號判決，均
    同此見解。查，證人甲○○於原審法院審理時結證略稱：他
    （被告）一看到我就拿東西砸我，他砸過來我有退後，接著
    他就衝過來打我，全身胡亂打，我就一直抵擋他，後來他就
    拿起房間的立扇往我身上丟，我正好把手擋在我頭前，我就
    把他抓著，開始叫家人幫忙，他很兇的說要我放他走不然要
    殺我全家，因為他這樣講，我不可能放他走，因為家裡有老
    有小，而且我擔心如果今天讓他走，他以後會回來報復，我
    就二隻手本能的把他抓著呼叫，叫「有強盜，誰來幫我」，
    他一看到我媽媽就拿起兒子的手提收錄音機往我媽媽砸過去
    ，之後我就過去跟他打，後來打了十幾分鐘，之後就從房間
    打到樓梯，我跟我母親二人合力把他壓在樓梯的扶手上，這
    時我父親就上來，我就叫我父親趕快拿繩子並打電話報警，
    在整個過程中，他有拿東西攻擊我跟我媽媽，但是我還是積
    極地想把他抓起來，在我媽媽上來之前，我就一直抓著他，
    他一直打我，在我媽媽被攻擊時，我還是一直抓著他，我跟
    我媽媽二人一起把他抓著，他還是一直有要打人等語（詳見
    原審卷第五十三至五十八頁）。由證人甲○○之證述可知，
    證人雖有逮捕被告之意思，被告亦有為脫免逮捕，而當場對
    於證人甲○○、告訴人乙○○○施以強暴、脅迫之行為，然
    過程中，證人甲○○始終都以雙手抓住被告之身體，最後甚
    至與其母親乙○○○合力將被告制伏在三樓樓梯旁，並以繩
    索將被告綁起來，顯然當時之狀況，證人甲○○及其母親乙○○○均未達難以抗拒之程度，參諸前揭意旨，自與準強盜
    罪所定須達於使人「難以抗拒」之程度之要件不合；是公訴
    意旨認被告此部分係犯刑法第三百二十九條之準強盜罪，起
    訴法條容有未洽，惟竊盜與準強盜罪之罪質雖有不同，然其
    基本社會事實即竊盜基本事實仍屬相同，自應由本院於社會
    基本事實同一範圍內變更起訴之法條。
三、原審認被告罪證明確，援引刑事訴訟法第二百九十九條第一
    項前段、第三百條、刑法第三百二十一條第一項第二款、第
    三款、第二百七十七條第一項、第三百零五條、第三百五十
    四條、第五十一條第五款及刑法施行法第一條之一之規定，
    變更檢察官起訴之法條，審酌被告素行不佳（尚未構成累犯
    ），年輕力壯卻不思以正當之方法賺取財物，一時貪念而竊
    取他人之財物，所為不尊重他人之財產權，以攀爬牆垣及攜
    帶兇器之方式至民宅行竊，甚至以暴力傷害告訴人甲○○、
    乙○○○，並出言恫嚇甲○○，惡性不輕，所為不僅對社會
    治安危害甚大，且對被害人甲○○全家人之身、心均已造成
    重大之傷害，致甲○○於案發後已舉家遷離，不敢居住在上
    開住處，及被告犯罪後尚能坦承犯行，態度良好等一切情狀
    ，就加重竊盜部分量處有期徒刑二年；恐嚇危害安全部分量
    處有期徒刑八月，二個傷害罪各量處有期徒刑十月及毀損罪
    部分量處有期徒刑四月，並定其應執行之刑四年六月 (原審
    判決理由欄漏載定應執行之刑，應予補正)。經核原審認事
    用法並無不當，量刑亦屬妥適，被告上訴主張其使用之起子
    及鐵條皆為被害人家中之物品，被告順手拿來使用，並非被
    告自行攜帶之兇器，且原審之量刑過重云云，公設辯護人則
    為被告辯稱：被告以阻卻乙○○○、甲○○二人之意，而出
    手反抗之單一傷害犯意，應屬想像競合，而非數罪併罰等語
    。經查：(一)刑法第三百二十一條第一項第三款之罪，以行竊
    時攜帶具有危險之物為已足，並不以將兇器由他地攜往行竊
    地為必要，亦不以該兇器屬行竊者本人所有為必要。本案被
    告於被害人家中四樓樓梯之工具間拿取起子一支、鐵條一支
    用以行竊，而起子及鐵條客觀上具有危險性，足以對人之生
    命、身體構成威脅，自屬兇器。至於被告主觀上有無持以行
    兇或反抗之意思，尚非所問。被告上訴主張起子及鐵條皆為
    被害人家中之物品，並非被告自行攜帶之兇器，而主張其行
    為非屬攜帶兇器竊盜，尚有誤會。(二)量刑係法院就繫屬個案
    犯罪之整體評價，為事實審法院得依職權自由裁量之事項。
    量刑判斷當否之準據，應就判決之整體觀察為綜合考量，苟
    已斟酌刑法第五十七條各款所列情狀，而未逾越法定刑度，
    即不得遽指為違法。本案原審已斟酌刑法第五十七條各款所
    列情狀，在法定刑度範圍內量刑，並無違法或失當之情形，
    是以被告以原審量刑過重指摘原審判決不當，為無理由。(三)
    辯護人主張傷害部分應論以想像競合，而非數罪併罰等語，
    本院認認被告行竊時先為甲○○發現，乃與甲○○發生扭打
    而傷害甲○○，嗣甲○○呼救，乙○○○前來幫忙，亦遭被
    告毆傷，是被告在傷害甲○○時，並不預見乙○○○馳援之
    情形，故而其傷害甲○○、乙○○○之犯行為犯意各別，並
    非基於單一之犯意，且其傷害甲○○、乙○○○之時間間隔
    ，侵害不同法益，二個犯行各自獨立，尚難認係一行為。從
    而，辯護人認為被告傷害部分之犯行構成想像競合，而應論
    以一罪，尚難成理。綜上，本件上訴並無理由，應予駁回。
據上論斷，應依刑事訴訟法第三百六十八條、第三百七十一條，
判決如主文。
本案經檢察官劉文水到庭執行職務。
中    華    民    國    97    年    8     月    7    日
                  刑事第十二庭  審判長法  官  蔡永昌
                                      法  官  施俊堯
                                      法  官  蘇素娥
以上正本證明與原本無異。
檢察官如不服本判決，應於收受送達後十日內向本院提出上訴書
狀，其未敘述上訴之理由者並得於提起上訴後十日內向本院補提
理由書（均須按他造當事人之人數附繕本）。
被告不得上訴。
                                      書記官  林旻弘
中    華    民    國    97    年    8     月    7     日
附錄：本案論罪科刑法條全文
中華民國刑法第321條第1項第2、3款
（加重竊盜罪）
犯竊盜罪而有左列情形之一者，處6月以上、5年以下有期徒刑：
二毀越門扇、牆垣或其他安全設備而犯之者。
三  攜帶兇器而犯之者。
中華民國刑法第277條第1項
（普通傷害罪）
傷害人之身體或健康者，處 3 年以下有期徒刑、拘役或 1 千元
以下罰金。
中華民國刑法第305條
（恐嚇危害安全罪）
以加害生命、身體、自由、名譽、財產之事，恐嚇他人致生危害
於安全者，處2年以下有期徒刑、拘役或3百元以下罰金。
中華民國刑法第354條
（毀損器物罪）
毀棄、損壞前二條以外之他人之物或致令不堪用，足以生損害於
公眾或他人者，處2年以下有期徒刑、拘役或5百元以下罰金。


司法院資訊處製作；財團法人民間司法改革基金會備份。
